【裁判字號】    98,易,664
【裁判日期】    990406
【裁判案由】    竊盜等
【裁判全文】
臺灣基隆地方法院刑事判決               98年度易字第664號
公  訴  人  臺灣基隆地方法院檢察署檢察官
被      告  丁○○
被      告  丙○○
上列被告因贓物等案件，經檢察官提起公訴（98年度偵字第3395
號），本院判決如下：
    主  文
丁○○竊盜，累犯，處有期徒刑陸月，如易科罰金，以新臺幣壹
仟元折算壹日。
丙○○無罪。
    事  實
一、丁○○前因過失致死案件，經臺灣臺北地方法院以91年度交
    易字第181 號判決判處有期徒刑10月，復經臺灣高等法院以
    92年度交上易字第274 號判決駁回上訴確定，於民國94年 6
    月18日執行完畢；復因恐嚇案件，經臺灣板橋地方法院以97
    年度訴字第4236號判決判處有期徒刑6 月確定，於98年4 月
    14日執行完畢。緣乙○○於98年5 月5 日清晨，因心情不佳
    ，遂撥打網路上電話交友聊天網所載電話號碼（起訴書誤載
    為係透過報紙登載之電話），尋找交友聊天對象，經丁○○
    於同日上午5 時42分許，以其持用之行動電話門號00000000
    00號，撥打至乙○○所持用之行動電話門號0000000000號（
    起訴書誤載為0000000000號），相互聯繫後，乙○○邀請丁○○至其基隆市○○區○○街63巷1 號6 樓住處作客。丁○○隨即駕駛車牌號碼5061－GU號自用小客車（登記在其同居
    女友鄭宇彤名下）上路，於同日上午6 時23分許，抵達乙○○居住之「綠葉山莊」社區，並進入乙○○之住處，與乙○○聊天相談。然因乙○○先前心情不佳有飲酒及服用安眠藥
    ，致其與丁○○相聊一段時間後，即感覺疲倦而睡著，丁○○見有機可乘，竟意圖為自己不法所有，基於竊取之犯意，
    徒手竊取乙○○所有索尼愛立信牌型號C905號行動電話1 支
    （序號為000000000000000 號，含電池1 個及門號00000000
    00號SIM 卡1 張）及現金新臺幣（下同）5,000 元，得手後
    於同日上午7 時15分許離去，所得現金自行花用，前揭門號
    0000000000號SIM 卡則隨手丟棄。丁○○於同日下午4 時許
    起，將自己持用之門號0000000000號SIM 卡插入前揭竊得之
    行動電話中，自行使用，復於同日晚上某時許，將前揭竊得
    之行動電話出售交予不知情之丙○○（乃鄭宇彤之胞弟）使
    用。嗣因乙○○於同日中午時分醒來，察覺其前揭行動電話
    及現金均不翼而飛，於同日晚上11時許報警處理，員警以前
    揭行動電話之序號調閱通聯紀錄後，查悉前揭行動電話正由
    丙○○以其門號0000000000號持用，遂通知丙○○到案說明
    ，而扣得前揭行動電話1 支（含電池1 個，已發還予乙○○
    具領）。
二、案經乙○○訴由基隆市警察局第三分局報請臺灣基隆地方法
    院檢察署檢察官偵查起訴。
    理  由
〈甲〉、被告丁○○被訴竊盜部分（即有罪部分）：
一、證據能力之認定：
    以下所引用之證據，公訴人及被告丁○○於本案言詞辯論終
    結前，並未爭執其證據能力，本院審酌前開證據之作成或取
    得之狀況，並無非法或不當取證之情事，且亦無顯不可信之
    情況，復經本院於審判期日就上開證據依法進行調查、辯論
    ，自應認均具有證據能力，合先敘明。
二、訊據被告丁○○於本院準備程序中固不否認有至乙○○之住
    處，取走乙○○之行動電話1 支及現金4 千餘元等情，惟矢
    口否認有何竊盜犯行，辯稱：伊與小偉是見過幾次面的朋友
    ，之前伊就曾幫小偉去收錢，收到錢後，小偉會分錢予伊。
    乙○○積欠小偉款項未還，伊與小偉一同去向乙○○討債，
    當時兩人各開1 臺車前往，小偉在外等候，伊進去收錢，故
    登記簿上只有伊的名字，因小偉還有欠伊之前幫忙討債的錢
    ，小偉就把行動電話送給伊，至於4 千多元之現金，伊花掉
    了云云（本院卷第31頁）。經查：
  (一)被告丁○○與證人鄭宇彤係男女朋友關係，證人鄭宇彤與被
    告丙○○係姊弟關係，而門號0000000000號及0000000000號
    係被告丁○○自行持用，門號0000000000號係證人鄭宇彤所
    持用，門號0000000000號係被告丙○○所持用等情，業據被
    告丁○○於偵訊中自承在卷（98年度偵字第3395號卷第86頁
    、第145 至146 頁），核與被告丙○○於偵訊中所述相符（
    前揭偵字卷第143 頁），亦與證人鄭宇彤於偵訊中證述：丁○○是伊的男友，認識2 年，有同居在一起，0000000000號
    是登記在伊名下，均伊在使用，0000000000號是登記在伊名
    下，是丁○○在使用等語相符（前揭偵字卷第141 頁），且
    有被告丙○○與證人鄭宇彤之戶籍資料在卷可稽（前揭偵字
    卷第94頁）。是以，門號0000000000號及0000000000號係被
    告丁○○自行持用，門號0000000000號係被告丙○○所持用
    ，門號0000000000號係證人鄭宇彤所持用，且被告丁○○與
    證人鄭宇彤係同居男女朋友關係，證人鄭宇彤與被告丙○○
    係姊弟關係等情，均堪認定。又告訴人乙○○於偵訊中證稱
    門號0000000000號係伊持用，核與卷附門號0000000000號持
    用人基本資料相符（前揭偵字卷第16、42、48頁），且細觀
    卷附以行動電話序號（即IMEI）000000000000000 號所調取
    之雙向通聯紀錄可知，該支行動電話於98年5 月5 日中午以
    前，確實係搭配門號0000000000號使用，前揭序號亦與卷附
    照片及贓物認領保管單所示扣案索尼愛立信牌型號C905號行
    動電話之序號相符（前揭偵字卷第17至21頁、第10至12頁）
    。是以，門號0000000000號係證人乙○○所持用，而在被告
    丙○○處扣得之索尼愛立信牌型號C905號行動電話1 支（序
    號為000000000000000 號，含電池1 個）確實原係證人乙○○所有，且已發還予證人乙○○具領各節，亦堪信為實。
  (二)查車牌號碼5061－GU號自用小客車係登記在證人鄭宇彤名下
    ，有車號查詢汽車車籍資料在卷可參（前揭偵字卷第88頁）
    。而卷附綠葉山莊社區管理委員會車輛進出門禁登記簿影本
    載有：「司機姓名：丁○○，本車人數：1 ，車牌號碼：50
    61－GU，樓層：6F，事由：63巷1 號，日期：5 月5 日，進
    入時間：0623，離出時間：0715」等文字（前揭偵字卷第36
    頁），被告丁○○於偵訊中亦自承：伊有到大門口登記，登
    記簿上「丁○○」三字是伊親簽等語，足認被告丁○○確實
    有於98年5 月5 日上午6 時23分許，駕駛車牌號碼5061－GU
    號自用小客車，至證人乙○○位於基隆市○○區○○街63巷
    1 號6 樓之住處拜訪證人乙○○，且於同日上午7 時15分許
    離去。
  (三)上開序號為000000000000000 號之行動電話於98年5 月5 日
    上午6 時許以前，均係證人乙○○所屬門號0000000000號之
    通聯紀錄，然於同日下午4 時7 分許起至同日晚上6 時34分
    許止，該支行動電話均係搭配被告丁○○之門號0000000000
    號，且有數筆由該門號撥打予證人鄭宇彤所用門號00000000
    00號或被告丙○○所用門號0000000000號之通聯紀錄，此由
    前揭以行動電話序號所調取之雙向通聯紀錄顯然可知（前揭
    偵字卷第21、22頁），核與被告丁○○於本院審理中所述：
    伊從乙○○處取得行動電話後，有以自己使用之門號SIM 卡
    使用該支行動電話等語相符（本院卷第201 頁）。而被告丙○○所持用之門號0000000000號，於同日晚上9 時33分許以
    後，係搭配上開序號之行動電話使用，有門號0000000000號
    之通聯調閱查詢單在卷可參（前揭偵字卷第26頁），核與被
    告丙○○自承有收受被告丁○○所交付之前開行動電話並加
    以使用等語相符。準此，足認被告丁○○曾於98年5 月5 日
    下午4 時許起，將自己持用之門號0000000000號SIM 卡插入
    前揭行動電話中，自行使用，復於同日晚上6 時34分起至 9
    時33分前之某時，將前揭行動電話交予被告丙○○，由被告
    丙○○將自己持用之門號0000000000號SIM 卡插入前揭行動
    電話中，予以使用。
  (三)證人乙○○於本院審理中證稱：伊當天心情不好，想找個人
    聊天。伊上網看到網路交友電話號碼，是一支室內電話，伊
    打電話過去，經轉接跟對方聊天，伊告訴對方伊的電話號碼
    ，請對方打給伊。伊有跟兩名男子通過電話，兩名男子都有
    來伊家，是一前一後來。因為第一個男子說有事要離開，伊
    當時還睡不著，所以才再打電話找人聊天。第一個男子離開
    時，伊的手機及門號卡都還在，伊用該手機及門號卡打電話
    聯絡第二個男子。第二個男子來伊家，就在客廳聊天而已，
    他好像沒有待很久，伊記得天亮時伊很累就睡著，因為伊當
    天有喝酒及吃安眠藥，伊聊到後來就睡著了，伊不知道他何
    時離開的。後來伊睡到中午醒來，發現手機、門號卡、電池
    1 個及現金5,000 元不見，就去報案等語（本院卷第172 至
    191 頁），核與其於偵訊中所述大致相符。依其所述內容，
    顯係表明其行動電話1 支（含電池1 個、SIM 卡1 張）及現
    金5,000 元係在其疲倦入睡不知情且未得其同意之情況下，
    遭人擅自取走，並非其自行同意交付。
  (四)細觀卷附上開行動電話序號之雙向通聯紀錄可知，證人乙○○以門號0000000000號，於98年5 月5 日上午5 時10分9 秒
    起，撥打00000000000號，通話514 秒，復於同日上午5 時
    27分21秒起，撥打同一室內電話號碼，通話889 秒後，被告
    丁○○隨即於同日上午5 時42分35秒，以其持用之門號0000
    000000號，撥打至證人乙○○之門號0000000000號，通話達
    147 秒（前揭偵字卷第20頁），前述之889 秒經換算結果，
    相當於14分鐘49秒。準此可知，證人乙○○於該日上午5 時
    27分21秒發話至00000000000號，係於5 時42分10秒結束通
    話，而被告丁○○旋緊接在後，以其門號撥打予證人乙○○
    之門號，此一情節，核與證人乙○○所述：伊看到網路交友
    室內電話號碼，伊打電話過去，經轉接跟對方聊天，伊告訴
    對方伊的電話號碼，請對方打給伊等情，互核相符。又觀前
    揭綠葉山莊社區管理委員會車輛進出門禁登記簿影本所載內
    容可知，訪客林政雄曾於98年5 月5 日凌晨2 時41分起至同
    日凌晨4 時37分止造訪證人乙○○上開住處；證人林政雄於
    偵訊中亦證稱：0000000000號係伊持用，伊與0000000000號
    持用人應該是網友認識，伊不知對方名字，只知是女的，伊
    確實有於98年5 月5 日凌晨至0000000000號持用人住處，與
    對方喝酒聊天，伊與對方之間沒有金錢問題等語（前揭偵字
    卷第138 頁）；而卷附證人乙○○之門號0000000000號通聯
    紀錄中，亦顯示證人乙○○於98年5 月5 日凌晨1 時33分許
    係先撥打00000000000號（即被告丁○○聯繫證人乙○○之
    前，證人乙○○所撥打之上開室內電話號碼），進而於同日
    凌晨2 時14分許與證人林政雄持用之門號0000000000號聯繫
    。基上各節，更徵證人乙○○所述其係透過電話交友方式，
    先後與兩名男子（即證人林政雄、被告丁○○）取得聯繫，
    並先後見面，且與第二名男子見面前有飲酒等情，均與事實
    相符，足堪採信。
  (五)被告丁○○歷次供述分歧矛盾且悖於常情，其辯稱係偕同小
    偉去討債，乙○○自願交付行動電話及現金予伊，以抵償積
    欠小偉之債務云云，無從採信：
    1.被告丁○○於第一次製作筆錄即98年8 月20日檢察事務官
      詢問時，係供稱：那支手機是丙○○買的，他剛買回來時
      ，伊有把伊的SIM 卡放進那支手機裡打給女友鄭宇彤，伊
      不認識乙○○，亦從來不曾去過基隆市○○區○○街63巷
      1 號6 樓云云（前揭偵字卷第86至87頁），全盤否認自己
      曾進入乙○○住處之事實。
    2.其於98年11月4 日檢察官偵訊時，供稱：當時丙○○手機
      剛買回來，伊好奇，伊確實有用0000000000號打給鄭宇彤
      玩視訊。伊不記得有與0000000000這個人連絡云云，經檢
      察官質問「為何丙○○說該手機是你賣給他的」後，改稱
      ：伊確實有將手機交給丙○○，當天玩視訊時交付的，是
      乙○○向伊的朋友小偉借一萬多元，伊跟小偉一起去，乙○○因身上只有四千多元，不夠，就以手機抵債，四千多
      元是小偉拿走。小偉之姓名年籍不知道。伊與小偉一同搭
      車去，是伊一個人進入拿錢，小偉沒有進去，他在綠葉山
      莊門口等伊。小偉沒有拿借據給伊，伊是兩手空空進入該
      屋云云（前揭偵字卷第145 至147 頁），改口承認自己確
      有進入乙○○住處且取走行動電話及現金之事實。
    3.其於本院98年12月10日準備程序中，辯稱：是乙○○親自
      拿手機、現金四千多元給伊，因為她欠小偉錢，小偉叫什
      麼名字伊不知道，伊都是用手機與小偉聯絡，小偉的聯絡
      電話為0000000000號，但可能已經停用了。伊與小偉是見
      過幾次面的朋友，之前伊就曾幫小偉去收錢，收到錢後，
      小偉會分錢給伊。當天去收錢時，伊與小偉開不同車，小
      偉沒有下車進去乙○○的住處，故入口沒有登記小偉的名
      字。因為小偉還有欠伊之前幫他討債的錢，小偉就把行動
      電話送給伊，伊後來以六千元的價格轉賣給丙○○，至於
      四千多元的現金，伊跟鄭宇彤說是伊賺的外快，所以伊與
      鄭宇彤把它花掉了。小偉後來有向伊要錢，但丙○○本來
      要給伊的六千元到現在也還沒給伊，手機就被警察扣押了
      云云（本院卷第30至31頁），關於行動電話及現金之去處
      ，表明小偉已將行動電話贈與伊，以抵償伊先前協助小偉
      討債成功尚未分受之利益，而現金因遭伊花用完畢，小偉
      事後曾向伊索討之意。是其就前揭來自乙○○住處之現金
      究竟係由小偉取走抑或係由自己花用完畢，前後供述顯然
      有異，且關於其與小偉係如何前往之部分，由偵查中「兩
      人一同搭車去」之說法變更為「兩人各開一臺車去」，互
      核亦明顯不符。
    4.其於本院99年3 月16日審判程序中，又改稱：乙○○欠小
      偉錢未還，小偉缺錢要現金，伊與小偉一同去向乙○○收
      錢，小偉不方便出面，所以伊一人進入乙○○之住處，乙○○當時交付現金4,800 元、趴趴熊金飾1 個及手機1 支
      給伊抵債，現金及金飾由小偉拿走云云（本院卷第212 至
      218 頁），關於現金由何人帶走一節，又與前次供述內容
      相左。
    5.對此，證人乙○○於本院審理中證稱：伊與丁○○沒有債
      務糾紛，丁○○當天在伊住處沒有提到債務問題，沒有印
      象丁○○曾提到叫小偉的人，伊沒有欠叫小偉的人金錢，
      丁○○當天沒有向伊要債，伊也沒有主動交付手機及現金
      給丁○○，與丁○○聊天亦不需要支付金錢等語（本院卷
      第180 至181 頁）。
    6.被告丁○○於歷次開庭過程始終表示不知小偉之姓名年籍
      資料，其於本院準備程序中供稱：之前都是用手機與小偉
      聯絡，小偉的聯絡電話是0000000000，但可能已停用了云
      云（本院卷第31頁）。然本院依職權調取門號0000000000
      號之持用人基本資料核閱結果，該門號前一持用人係於98
      年2 月5 日停用，現持用人係於98年10月12日啟用（本院
      卷第41頁），故98年5 月5 日案發當時，前揭門號000000
      0000號根本係無人持用之狀態。被告丁○○於本院審理中
      改稱：小偉常常換電話號碼，案發時小偉的號碼不是0000
      000000，是0927開頭，0927多少伊也不知道云云（本院卷
      第204 頁），對於小偉之聯絡方式交代不清，更足令人懷
      疑是否確有「小偉」此人存在。
    7.細觀卷附以行動電話序號000000000000000 號所調取之通
      聯紀錄、證人乙○○持用之門號0000000000號通聯紀錄，
      及被告丁○○持用之門號0000000000號通聯紀錄可知，於
      98年5 月5 日上午，被告丁○○與證人乙○○相互聯繫情
      形如下（前揭偵字卷第20至21頁、第67至68頁、第74至75
      頁）：
      (1)於5 時42分35秒起，被告丁○○撥打予證人乙○○，通
        話達147 秒，被告丁○○開始通話之基地臺係在「臺北
        市○○區○○路一段16號11樓閣樓屋頂突出物」，結束
        通話之基地臺係在「臺北市○○區○○街二段81號12樓
        屋頂」。
      (2)於5 時54分2 秒起，被告丁○○撥打予證人乙○○，通
        話達44秒，被告丁○○開始通話之基地臺係在「臺北市
        內湖區○○路143 號6 樓頂樓平臺及水塔」，結束通話
        之基地臺係在「臺北縣汐止市○○段社後下小段84之19
        、84之17地號」。
      (3)於5 時58分44秒起，證人乙○○撥打予被告丁○○，通
        話達33秒，被告丁○○開始通話及結束通話之基地臺均
        係在「基隆市○○區○○路12之6 號10樓頂樓平臺及水
        塔」。
      (4)於6 時2 分49秒起，證人乙○○撥打予被告丁○○，通
        話達39秒，被告丁○○開始通話之基地臺係在「基隆市
        七堵區○○街20號14樓屋頂」，結束通話之基地臺係在
        「基隆市○○區○○段拔西猴小段118 之6 地號」。
      (5)於6 時5 分45秒起，證人乙○○撥打予被告丁○○，通
        話達12秒，被告丁○○開始通話及結束通話之基地臺均
        係在「基隆市七堵區○○○路13號12樓屋頂」。
      (6)於6 時9 分27秒起，證人乙○○撥打予被告丁○○，通
        話達46秒，被告丁○○開始通話之基地臺係在「基隆市
        七堵區○○○路186 號12樓頂樓」，結束通話之基地臺
        係在「基隆市○○區○○街68號13樓」。
      (7)於6 時15分56秒起，被告丁○○撥打予證人乙○○，通
        話達61秒，被告丁○○開始通話之基地臺係在「基隆市
        七堵區○○路12之6 號10樓頂樓平臺及水塔」，結束通
        話之基地臺係在「基隆市七堵區○○○路26之1 號」。
      (8)於6 時18分55秒起，被告丁○○撥打予證人乙○○，通
        話達18秒，被告丁○○開始通話及結束通話之基地臺均
        係在「基隆市七堵區○○○路22之12號」。
      (9)由前揭通聯紀錄可知，被告丁○○於短短不到40分鐘內
        與證人乙○○相互聯繫達8 通之多，且於聯繫過程中顯
        係持續由臺北市區往證人乙○○位於基隆之住處移動。
    8.被告丁○○自承在案發之前未曾見過證人乙○○（本院卷
      第205 頁），可見兩人以往並不相識，倘證人乙○○確實
      積欠小偉債務未還，且小偉有意至證人乙○○住處索討取
      償，衡諸常情，小偉為使證人乙○○備妥還款金額俾其順
      利獲償，應係由小偉自行與證人乙○○聯繫，確認還款金
      額、時間及地點，豈有委由與證人乙○○素不相識之被告
      丁○○撥打電話進行事前聯繫之理？且小偉既以債主身分
      決意於該日前往取償，且已抵達證人乙○○之住處門外，
      又有何理由不能親自入內向證人乙○○收取還款？縱令小
      偉確曾授意由被告丁○○出面向證人乙○○討債，以被告
      丁○○於偵訊中表示其係兩手空空、未攜帶借據進入乙○○住處之情狀，則小偉為使證人乙○○明瞭其委由被告丁○○代為入內取償之事，去除證人乙○○關於「為何有陌
      生人上門討債」及「如何確保自己積欠之債務於日後不致
      遭重複索討」之疑慮，理當與證人乙○○有相當之電話聯
      繫，然前揭證人乙○○持用之門號0000000000號通聯紀錄
      中，亦查無任何關於門號「0000000000」號或「0927開頭
      」號之通聯紀錄。況且，一般人縱有交付行動電話以抵償
      所欠債務之情形，衡情亦無連同自己所申辦之門號SIM 卡
      一併交付，使自己陷於門號可能遭人盜用且須向電信公司
      掛失、重新申辦等不利益處境之理，被告丁○○對於前開
      質疑，僅表示：小偉不方便出面，詳細內容伊不清楚，不
      知如何回答云云搪塞（本院卷第205 、206 頁、第218 頁
      ），無法提出任何合理解釋，參酌其歷次供述分歧矛盾且
      悖於常情，足認其辯稱：係偕同小偉去討債，乙○○自願
      交付行動電話及現金予伊，以抵償債務云云，均係臨訟杜
      撰之推諉卸責之詞，無從採信。
  (六)綜上所述，證人乙○○既證稱其上開行動電話1 支（含電池
    1 個及SIM 卡1 張）及現金5,000 元係遭人竊取而非伊自願
    交付，且被告丁○○所提出係陪同小偉前往討債、乙○○自
    願交付以抵債等辯解，業經本院認定為不實，則被告丁○○
    之竊盜犯行，自堪認定。至於被告丁○○所述取走之財物內
    容，與證人乙○○所證失竊之財物內容，雖有些微不同，然
    因被告丁○○供詞前後反覆矛盾，其可信度過低，而證人乙○○所述則無誇張不實情形，應認證人乙○○證稱係失竊行
    動電話1 支（含電池1 個及SIM 卡1 張）及現金5,000 元等
    語可採。綜上所述，被告丁○○之竊盜犯行事證明確，足堪
    認定。
三、核被告丁○○所為，係犯刑法第320 條第1 項之竊盜罪。被
    告丁○○有如事實欄所載之有期徒刑執行完畢情形，有臺灣
    高等法院被告前案紀錄表附卷足憑，其於受有期徒刑執行完
    畢後5 年內，故意再犯本件有期徒刑以上之罪，為累犯，應
    依刑法第47條第1 項規定加重其刑。爰審酌被告之素行不佳
    ，有前述被告前案紀錄表可參，其因一時貪念，不思循正途
    賺取生活所需，反以竊盜手段希冀不勞而獲，犯後於檢察官
    偵訊中及本院準備程序及審理程序，以各種不實辯詞否認犯
    行，態度欠佳且無悔意，然其竊取之財物價值非鉅，其中行
    動電話（含電池）部分已尋回並發還予告訴人乙○○具領一
    切情狀，認檢察官具體求處有期徒刑9 月，稍嫌過重，而量
    處如主文所示之刑，併諭知易科罰金之折算標準，以資懲儆
    。
〈乙〉、被告丙○○被訴贓物部分（即無罪部分）：
一、公訴意旨略以：被告丙○○明知被告丁○○持有之索尼愛立
    信牌型號C905號行動電話1 支（序號為000000000000000 號
    ，含電池1 個）係被告丁○○竊取而得之贓物，仍於98年 5
    月5 日晚上9 時許，在兩人位於臺北縣新莊市○○路○ 段52
    9 號4 樓之居處，以不詳代價，向被告丁○○購買上開行動
    電話。被告丙○○並於取得上開行動電話後，將其使用之門
    號0000000000號SIM 卡插入上開行動電話內，於同日晚上 9
    時33分56秒許，撥打其胞姊鄭宇彤之門號0000000000號，而
    為使用。嗣因告訴人乙○○發現其前揭行動電話失竊，報警
    處理，員警調閱通聯紀錄後，查悉前揭行動電話正由被告丙○○以其門號0000000000號持用中，而查獲上情，因認被告
    丙○○涉有刑法第349 條第2 項之故買贓物罪嫌等語。
二、按犯罪事實應依證據認定之，無證據不得認定犯罪事實；不
    能證明被告犯罪者，應諭知無罪之判決，刑事訴訟法第 154
    條第2 項、第301 條第1 項分別定有明文。次按認定不利於
    被告之事實，須依積極證據，苟積極證據不足為不利於被告
    事實之認定時，即應為有利於被告之認定，更不必有何有利
    之證據，縱令被告否認犯罪事實所持之辯解不能成立，仍非
    有積極證據足以證明其犯罪行為者，不能遽為有罪之認定（
    最高法院30年上字第816 號、第1831號判例意旨參照）。又
    認定犯罪事實所憑之證據，雖不以直接證據為限，間接證據
    亦包括在內；然無論直接或間接證據，其為訴訟上之證明，
    須於通常一般之人均不致有所懷疑，而得確信其為真實之程
    度者，始得據為有罪之認定，倘其證明尚未達到此一程度，
    而有合理之懷疑存在，致使無從形成有罪之確信，本諸罪疑
    惟輕之原則，即應為無罪之判決（最高法院76年臺上字第49
    86號判例意旨參照）。另按故買贓物，須以行為人明知為贓
    物而有償取得贓物之所有權，始克成立（最高法院97年度臺
    上字第3867號、83年度臺上字第6837號判決意旨參照），亦
    即須限於行為人具有直接故意者，始該當於刑法第349 條第
    2 項之故買贓物罪。
三、公訴人認被告丙○○涉有故買贓物罪嫌，係以被告丙○○於
    警詢及偵訊中之供述（起訴書誤載為被告丙○○已於偵查中
    對故買贓物之事實坦承不諱）、被告丁○○於偵訊中之供述
    、證人乙○○於警詢、偵訊中之證述、證人鄭宇彤及林政雄
    於偵訊中之證述，及卷附臺北縣政府警察局汐止分局汐止派
    出所受理各類案件紀錄表、受理案件登記表、索尼愛立信牌
    行動電話序號000000000000000 號證明1 張、綠葉山莊社區
    之車輛進出門禁登記簿影本1 張、門號0000000000號（證人
    乙○○所使用）於98年5 月1 日至5 月5 日電話雙向通聯紀
    錄1 份、門號0000000000號（被告丁○○所使用）於98年 5
    月1 日至5 月5 日電話雙向通聯紀錄1 份、門號0000000000
    號（被告丙○○所使用）於98年5 月5 日之電話雙向通聯紀
    錄1 份、門號0000000000號（被告丁○○所使用）於98年 5
    月5 日之電話雙向通聯紀錄1 份、序號000000000000000 號
    行動電話於98年5 月5 日之電話雙向通聯紀錄1 份、贓物認
    領保管單1 張、查獲照片4 張，為其論述依據。
四、訊據被告丙○○固不否認有向被告丁○○購買並收受上開行
    動電話1 支（含電池1 個）等情，惟堅決否認有何故買贓物
    犯行，於本院準備程序辯稱：伊當時是信任丁○○，丁○○
    是伊姊姊鄭宇彤之男友，當時都住在一起，丁○○說他有個
    朋友叫小偉，乙○○欠小偉錢，用該支手機抵債，丁○○將
    該支手機拿回來，伊就用6 千元向丁○○購買該支手機。伊
    於警詢及偵訊中說謊，是因為丁○○叫伊這麼說，當時丁○○與姊姊的感情很好，伊怕他跟姊姊吵架，伊才因此說謊。
    伊是後來才懷疑他的手機來源有問題。姊姊已因本案與丁○○分手等語。經查：
  (一)上開序號000000000000000 號之索尼愛立信牌型號C905號行
    動電話1 支（含電池1 個），係被告丁○○自證人乙○○處
    竊取而得之贓物等情，業經認定如上所述。公訴人所提出之
    證人乙○○於警詢、偵訊中之證述、證人鄭宇彤及林政雄於
    偵訊中之證述，及卷附上開各項書證，充其量僅足證明上開
    行動電話係被告丁○○因犯竊盜罪所取得之贓物，無從用以
    認定被告丙○○於向被告丁○○購買上開行動電話之際，有
    明知係贓物而仍購買之主觀犯意。
  (二)證人鄭宇彤於偵訊中曾證稱：丁○○是伊的男友，認識2 年
    ，有同居在一起，兩人的錢都混在一起使用等語（前揭偵字
    卷第141 頁），核與被告丙○○所述：丁○○是伊姊姊鄭宇
    彤之男友，都住在一起，當時丁○○與姊姊的感情很好等情
    相符，此部分之事實堪信為真。
  (三)被告丙○○之歷次供述雖有差異，且與被告丁○○供述之內
    容有些許落差，然仍無積極證據足資證明被告丙○○具有故
    買贓物之直接故意：
    1.被告丙○○於警詢中係供稱：手機是伊在臺北縣三重市重
      新橋下跳蚤市場購買云云（前揭偵字卷第7 頁）；於98年
      8 月10日檢察官偵訊中，及98年11月4 日檢察官偵訊之初
      始，均為相同陳述（前揭偵字卷第42頁、第143 頁）。
    2.其於98年11月4 日檢察官偵訊之末，改稱：手機是丁○○
      賣給伊的，多少錢伊忘了，不是在跳蚤市場買的。之前說
      謊，是因為不想害丁○○。一開始丁○○跟伊說是到跳蚤
      市場買。當時丁○○與姊姊的感情很好，伊不想因為這樣
      破壞他與姊姊的感情，手機確實是丁○○賣給伊的，伊不
      知道來源等語（前揭偵字卷第144 頁）。
    3.其於本院準備程序中供稱：伊當時是信任丁○○，丁○○
      說他有個朋友叫小偉，乙○○欠小偉錢，用該支手機抵債
      ，伊就用6 千元向丁○○購買該支手機等語（本院卷第76
      至77頁）。於本院審理程序中供稱：丁○○一開始是說乙○○欠他朋友小偉的錢，拿手機來抵債。警察通知伊去警
      局時，丁○○教伊說是在跳蚤市場買的，伊怕姊姊跟他吵
      架，因此沒向警察說實話。當時姊姊和丁○○住在一起，
      論及婚嫁，伊也完全信任丁○○。伊當時請丁○○先去問
      這支手機值多少錢，伊再衡量有無能力購買，6 千元的價
      格是手機行開的價，伊沒有跟丁○○一起去手機行，伊不
      清楚是丁○○自己去還是跟姊姊一起去的。丁○○是在家
      裡跟伊說願意用6 千元賣給伊，伊好像是說要分期還給他
      等語（本院卷第221 至227 頁）。
    4.被告丁○○於本院審理中以證人身分證稱：伊當時跟丙○○說這是伊跟人家拿來要抵債的。有人欠伊朋友錢，伊去
      收錢，手機是抵債的。伊怕這件事情讓鄭宇彤知道，鄭宇
      彤不喜歡伊與以前的朋友連絡，所以伊要丙○○說謊。伊
      把手機交給丙○○時，教他以後要說是在跳蚤市場買的，
      避免鄭宇彤懷疑伊去跟女生怎樣。伊賣給丙○○之前，有
      先去手機通訊行問，通訊行說這支手機值6 千元，伊就用
      6 千元賣給丙○○，是在家裡丙○○的房間談的，丙○○
      說他一時沒錢，有錢再還給伊，至今還沒給伊等語（本院
      卷第193 至204 頁），其於檢察官偵訊中亦供稱：是伊教
      丙○○說手機是在跳蚤市場買的，丙○○不知道手機來源
      等語（前揭偵字卷第147頁）。
    5.由被告丙○○歷次供述內容觀之，其於一開始雖謊稱係在
      跳蚤市場購得前揭行動電話，然嗣後始終表示係向被告丁○○購得前揭行動電話，且於購買之際，係本於被告丁○○與其胞姊鄭宇彤係同居男女朋友、形同家人之信賴關係
      ，相信被告丁○○所述行動電話來源為正常。是以，被告
      丙○○顯然從未曾承認其係明知前揭行動電話係贓物而仍
      購買之事實。另由被告丁○○上開陳述內容可知，其亦從
      不曾表示有告知丙○○關於前揭行動電話係贓物之事實。
    6.基上可知，卷內並無積極證據證明被告丙○○向被告丁○○購買前揭行動電話之際，其主觀上已明確知悉前揭行動
      電話係因犯罪而取得之贓物，縱令關於「丁○○何時教導
      丙○○對外謊稱行動電話係在跳蚤市場購得」一節，被告
      丙○○與被告丁○○所述互有分歧，仍無從憑此推論認定
      被告丙○○具有故買贓物之主觀犯意。又被告丁○○與被
      告丙○○之胞姊鄭宇彤係同居男女朋友關係，斯時感情甚
      篤，被告丙○○本於其與被告丁○○之間形同家人之信賴
      關係，相信被告丁○○所出售予伊之行動電話係被告丁○○循正常管道取得之物品，而未懷疑其來源，尚與常情無
      違；何況，前揭行動電話之款式於斯時雖屬新穎，然並非
      全新品，且業經證人乙○○持續使用達近半年時間，此由
      證人乙○○於本院審理中證稱：伊在98年年初大約1 月時
      購買，買新機，購買價格為1 萬5 千多元等語可知（本院
      卷第182 頁），被告丙○○與被告丁○○所述「6 千元」
      之售價，以前揭行動電話之新舊狀況、使用程度觀之，並
      非極為低廉之價格，亦難謂有顯著低於二手行動電話市場
      行情之情形，是亦無從認定被告丙○○有何收受贓物之未
      必故意。
五、綜上所述，依卷附證據，不足以認定被告丙○○於購買取得
    上開行動電話時，主觀上具有明知上開行動電話係因犯罪而
    得之贓物而仍購買之直接故意，即無成立刑法第349 條第 2
    項故買贓物罪之餘地；且依前開說明，亦無從認定被告丙○○有何收受贓物之未必故意，即無變更起訴法條論以刑法第
    349 條第1 項收受贓物罪之可能。公訴人提出之上開證據，
    既不能證明被告丙○○有何犯罪行為可言，依法自應為無罪
    之諭知。
據上論斷，應依刑事訴訟法第299 條第1 項前段、第301 條第 1
項，刑法第320 條第1 項、第47條第1 項、第41條第1 項前段，
刑法施行法第1 條之1 第1 項、第2 項前段，判決如主文。
本案經檢察官甲○○到庭執行職務。
中    華    民    國    99    年    4     月    6     日
                  刑事第二庭  審判長法  官  陳志祥
                                    法  官  陳伯厚
                                    法  官  張婷妮
以上正本證明與原本無異。
如不服本判決應於收受送達後10日內向本院提出上訴書狀，並應
敘述具體理由；其未敘述上訴理由者，應於上訴期間屆滿後20日
內向本院補提理由書(均須按他造當事人之人數附繕本)「切勿逕
送上級法院」。
中    華    民    國    99    年    4    月    6    日
                                    書記官  洪佳如
附錄本案論罪科刑法條
中華民國刑法第320條第1項
意圖為自己或第三人不法之所有，而竊取他人之動產者，為竊盜
罪，處5 年以下有期徒刑、拘役或5 百元以下罰金。

司法院資訊處製作；財團法人民間司法改革基金會備份。
